【裁判字號】    89,訴,161
【裁判日期】    891017
【裁判案由】    違反毒品危害防制條例
【裁判全文】
臺灣花蓮地方法院刑事判決                          八十九年度訴字第一六一號
    聲  請  人  臺灣花蓮地方法院檢察署檢察官
    被      告  甲○○
右列被告因違反毒品危害防制條例案件，經檢察官聲請以簡易判決處刑（八十九年度
毒偵字第五八、三八六號），本院認為有刑事訴訟法第四百五十一條之一第四項但書
第一款之情形，經適用通常訴訟程序後判決如左：
    主  文
甲○○連續施用第二級毒品，累犯，處有期徒刑玖月，扣案之安非他命貳小包（毛重
共壹點伍公克）沒收併銷燬之，扣案之玻璃球壹個沒收。又施用第一級毒品，累犯，
處有期徒刑捌月，扣案之海洛因壹小包（淨重零點零陸公克）沒收併銷燬之。應執行
有期徒刑壹年參月，扣案之安非他命貳小包（毛重共壹點伍公克）及海洛因壹小包（
淨重零點零陸公克），均沒收併銷燬之，扣案之玻璃球壹個沒收。
    事  實
一、甲○○前有竊盜、妨害自由及違反麻醉藥品管理條例、藥事法、防害兵役治罪條
  例等犯罪前科，其中竊盜部分，於八十一年十二月間經本院判處有期徒刑十月，
    甫於八十四年十二月二日假釋期滿執行完畢。嗣又因施用第一級毒品安非他命之
    犯行，經依本院八十八年度毒聲字第十八號裁定送台灣花蓮看守所附設勒戒處所
    觀察、勒戒後，認無繼續施用傾向，由臺灣花蓮地方法院檢察署檢察官於八十八
    年一月二十八日以八十八年度毒偵字第三五二號處分不起訴在案，猶不知悛悔，
    復基於施用安非他命之概括犯意，分別於八十八年十二月四日夜間九時許及八十
    九年三月二十一日，連續在花蓮市○○○街九四號住處施用第二級毒品安非他命
    二次。復另基於施用海洛因之單一犯意，於八十九年三月間某日（即該月二十四
    日下午四時四十五分往前回溯九十六小時以前之某日），在上開住處非法施用第
    一級毒品海洛因一次。後於八十八年十二月六日凌晨三時，經花蓮縣警察局花蓮
    分局（以下簡稱花蓮分局）警員採尿送驗後查知第一次施用安非他命犯行；嗣又
    於八十九年三月二十四日上午十一時許，經花蓮縣警察局保安隊（以下簡稱保安
    隊）員警在花蓮市○○街豐田汽車修理場側門盤查時，在甲○○所駕汽車內前座
    旁菸盒內查獲甲○○所有之安非他命二小包（毛重共一．五公克）及可供施用安
    非他命之玻璃球一個，經逮捕徐某後又於搜索甲○○衣物內物品時在其記事本內
    查扣甲○○所有之海洛因一小包（淨重０．０六公克），而查知第二次施用安非
    他命及施用海洛因犯行。經依本院八十九年度毒聲字第三０六號裁定送臺灣花蓮
    看守所附設勒戒處所施以觀察、勒戒後，認有繼續施用毒品之傾向。
二、案經花蓮縣警察局及所屬花蓮分局分別移送臺灣花蓮地方法院檢察署檢察官偵查
    後聲請簡易判決處刑。
    理  由
一、訊據被告甲○○於本院審理時固供認八十九年三月二十一日分別有施用安非他命
    及海洛因之犯行，但矢口否認另有前於八十八年十二月四日之施用安非他命行為
    ，並否認如主文所示扣案物品為其所有之物，復以：伊於八十八年十二月間並無
    施用安非他命，又伊於八十九年三月二十四日上午十一時許，與羅慧夫及黃佳玲
    （羅慧夫之女友）同遭保安隊員警盤查並帶返保安隊部調查，是時保安隊警員在
    羅慧夫之襪子內查扣得安非他命及玻璃球，而伊所攜帶之記事本原經警在伊面前
    翻閱後其內並無毒品，俟某警員再次翻閱後竟又發覺海洛因一小包，而同案遭查
    獲之羅慧夫則與某警察留於隊長辦公室內泡茶聊天，並要求伊頂替持有毒品及吸
    食工具之罪名，伊初未應允即遭保安隊多名警員刑求至左手受傷，後伊迫於無奈
    始承認該等毒品及施用工具玻璃球為伊所有云云置辯。
二、前揭扣案之毒品安非他命與海洛因及施用工具玻璃球，於本案必須作為被告於八
    十九年三月二十四日遭保安隊員警查獲前是否施用同種類毒品之重要判斷依據，
    故本件首應釐清該等扣案物品係在何人持有中遭警查扣。經查：（一）扣案之三
    小包毒品中，其中二包為安非他命，另一包為海洛因，而扣案之玻璃球係可供吸
    食安非他命之物品，已據被告迭於警訊及偵審中陳述甚明。而上開海洛因復另送
    經法務部調查局鑑定秤重後確認係凈重０．０六公克之海洛因無誤，有該局編號
    000000000號鑑定通知書一紙存卷可參。（二）被告於八十九年三月二
    十四日三度接受警訊並於檢察官偵訊時均供承扣案之安非他命、海洛因及玻璃球
    均屬其所有，其中除在保安隊接受二次訊問外，嗣於同警局刑警隊及檢察官偵訊
    時均未提及曾遭保安隊警員刑求、頂替羅慧夫及扣案物品並非其持有之事實，有
    該等警訊及偵查筆錄存卷可按。（三）被告於八十九年三月二十四日進入花蓮看
    守所附設勒戒所執行觀察、勒戒前，曾經該所依規定進行健康檢查，被告係向勒
    戒所執行檢查之管理人員報告稱其「左手關節腫痛四天」，並非報告左手因當日
    遭受刑求或外力侵害而受傷，此經被告承認在卷，並有被告於該勒戒所健康檢查
    表及內外傷紀錄表影本一份附卷可查，是上開健康檢查紀錄尚不足以遽認係遭警
    刑求所致。（四）證人即負責訊問被告之保安隊警員乙○○及羅慧夫均到庭一致
    堅稱被告於保安隊逮捕及訊問過程中確未曾遭警刑求，而係坦承犯罪充份與警配
    合等語。（五）八十九年三月二十四日與被告同時遭保安隊警員查獲之羅慧夫雖
    未於同日與被告同時移送臺灣花蓮地方法院檢察署偵查，然保安隊員警係於初步
    調查並自被告、羅慧夫及黃佳玲三人一併採尿送驗後，將該三名涉嫌人併同移交
    花蓮縣警察局刑警隊（以下簡稱刑警隊）調查，嗣後羅慧夫因採尿送驗後查知尿
    液中呈安非他命陽性反應，始以違反毒品危害防制條例罪嫌移送臺灣花蓮地方法
    院檢察署以八十九年度毒偵字第四八五號案件偵查，經送臺灣花蓮看守所附設勒
    戒所執行觀察、勒戒後，認為羅慧夫並無繼續施用毒品之傾向而於同年六月二十
    七日經檢察官為不起訴處分，此有保安隊八十九年三月二十四日花警保字第０三
    一號刑事案件呈報單影本一紙附卷可稽，並經本院調閱臺灣花蓮地方法院檢察署
    八十九年度毒偵字第四八五號案卷查證屬實（該案警卷所附花蓮縣衛生局尿液檢
    驗報告列載同時經保安隊警員採尿送驗者為被告、羅慧夫及黃佳玲三人），並經
    證人乙○○、羅慧夫一致證述在卷，訊之被告亦供承羅慧夫與黃佳玲係與伊同時
    經保安隊移交刑警隊等情。經核被告等於遭保安隊警員逮捕之時，除查獲前述毒
    品及玻璃球外，另查獲偽鈔、已經偽造完成之駕駛執照及他人遺失之身分證件等
    不法事證，然被告於保安隊警訊中均供該等物品全係其所持有，且與羅慧夫無關
    或稱羅某毫不知情等語，而是時羅慧夫採尿結果尚未得知，依當時客觀上存在之
    證據並不足以認定羅慧夫有何犯罪嫌疑，故司法警察未立時將羅慧夫移送臺灣花
    蓮地方法院檢察署偵辦，嗣於羅慧夫驗尿報告完成後再行移送，亦與本院職務上
    所知之司法機關偵辦刑事案件作業程序符合，上述保安隊及刑警隊承辦警員之調
    查移送等作業程序並無任何違背規定或異常之情形。況設若案外人羅慧夫已與保
    安隊警員達成由被告獨攬罪責之不法協議，並經由刑求方式迫使被告附合其等要
    求而為自白之供述，羅慧夫豈會與被告同時移交刑警隊偵辦，又豈會於保安隊員
    警得知羅慧夫尿液中呈安非他命陽性反應後，再通知刑警隊承辦偵查員另行移送
    羅慧夫施用第二級毒品犯行。（六）綜合上述經調查所得之事證，被告於保安隊
    警訊中未受到不法刑求而頂替羅慧夫之罪責，被告歷經保安隊、刑警隊及檢察官
    偵訊問所為上述安非他命、海洛因及玻璃球均係其所有之供述係出於自由意志下
    所為任意性之自白，及上開毒品及可供施用毒品之工具確係被告所有之物等情，
    已甚明確。被告辯稱遭受刑求而翻異前詞，顯係為卸責於案外人羅慧夫之詞，不
    足採信。
三、（一）連續施用安非他命部分：被告於八十九年三月二十一日之施用安非他命事
    實，業據被告迭於警訊及偵審中坦承不諱，並有花蓮縣衛生局出具之尿液檢驗報
    告影本一紙在卷、及安非他命二小包（毛重共一．五公克）、玻璃球一個扣案可
    證，此部分事實自堪認定。至於被告於八十八年十二月四日施用安非他命之事實
    ，業據被告於八十九年一月六日於花蓮分局警訊中自白在卷，被告於八十八年十
    二月六日所採尿液經送慈濟醫學院濫用藥物檢驗中心檢驗結果，呈安非他命陽性
    反應，有該中心出具之尿液檢驗報告影本附卷可按，此部分之施用事實亦臻明確
    ，被告於本院審理中否認此部分之施用行為，應屬誤記，難憑採信。綜之上情，
    被告二次施用安非他命之事證均臻明確。（二）施用海洛因之部分：依本案偵查
    卷及臺灣花蓮地方法院檢察署八十九年度觀執字第一七一號被告執行觀察、勒戒
    執行卷所附驗尿報告及觀察勒戒報告內載之採尿檢驗情形，被告於八十九年三月
    二十四日在保安隊及同日進入勒戒所執行觀察勒戒時二次經採尿送驗，雖均無海
    洛因或嗎啡之陽性反應，且被告於警訊及本院最後一次審理時否認有施用海洛因
    之犯行。然被告迭於檢察官偵查中及本院審理與調查中多次任意供承以針劑施用
    海洛因一次，各有筆錄在卷可查，此外另有前述海洛因一小包（淨重０．０六公
    克）扣案可稽，自足以據為被告前揭施用海洛因自白之補強證據。參酌被告於保
    安隊第二次訊問時警員乙○○曾訊以：「又你身上的針孔是怎麼來的？」之問題
    ，足信被告於警訊當日身上確實存有使用針劑之痕跡，益徵被告於本院第一次審
    理時所供以針劑施用海洛因乙節與事實相符，至此被告施用海洛因一次之事證亦
    臻明確。惟被告既於八十九年三月二十四日二次採尿均未驗出海洛因陽性反應，
    故應依毒品存於體內可被檢驗時限為九十六小時之經驗法則，認定被告施用海洛
    因之時間為採尿前九十六小時以前之某日，附此說明。（三）被告前曾因施用第
    一級毒品安非他命之犯行，經送臺灣花蓮看守所附設勒戒處所觀察、勒戒後，認
    無繼續施用傾向，而由臺灣花蓮地方法院檢察署檢察官於八十八年一月二十八日
    處分不起訴之事實，有該署八十八年度毒偵字第三五二號不起訴處分書影本附卷
    可參；又被告前述施用安非他命及海洛因行為，經本院以八十九年度毒聲字第三
    ０六號裁定送同一勒戒處所施以觀察、勒戒後，認有繼續施用毒品之傾向乙節，
    復經本院依職權調閱臺灣花蓮地方法院檢察署八十九年度觀執字第一七一號案卷
    查證明確（該卷內附有本院前開裁定及臺灣花蓮看守所八十九年四月六日花所總
    字第八三八號函附之有無繼續施用傾向證明書各乙份）。綜上判斷，本件被告犯
    罪事証均臻明確，其犯行洵堪認定，應依法論科。
二、核被告之所為，係犯毒品危害防制條例第十條第一項之施用第一級毒品（海洛因
    ）罪，及同法條第二項之施用第二級毒品（安非他命）罪。被告係以玻璃球等吸
    食器具施用安非他命，並以針劑注射方式施用海洛因，故被告所犯上述二罪，應
    認為犯意各別，行為互異，應分論併罰。其先後二次非法施用第二級安非他命，
    時間尚屬緊接，構成要件相同，顯係出於概括之犯意反覆為之，為連續犯，此部
    分爰依刑法第五十六條之規定以一罪論，並加重其刑。又被告前有竊盜、妨害自
    由及違反麻醉藥品管理條例、藥事法、防害兵役治罪條例等犯罪前科，其中竊盜
    部分，於八十一年十二月間經本院判處有期徒刑十月，甫於八十四年十二月二日
    假釋期滿執行完畢，有本院被告全國前案紀錄表在卷可查，其於五年內再犯本件
    有期徒刑以上之罪，為累犯，施用第一級毒品罪部分應依刑法第四十七條加重其
    刑，其所犯施用第二級毒品罪之部分則依同法條遞加重其刑。爰審酌被告之素行
    不佳，且多次涉及與安非他命有關之犯罪行為，及其知識程度、犯罪之動機、施
    用次數、查獲毒品之數量，暨犯罪後之亟力卸責予保安隊警員及案外人羅慧夫未
    見悔意等一切情狀，分別量處如主文所示之刑，並定其應執行行。扣案之安非他
    命二小包（毛重共一．五公克）及海洛因一小包（淨重０．０六公克），係查獲
    之毒品，應依毒品危害防制條例第十八條第一項前段諭知沒收併銷燬之。扣案之
    玻璃球一個，係被告所有可供其施用安非他命犯罪所用之物，已據被告於警訊中
    供明在卷，且乏證據證明該物品係專供施用毒品不能供其他目的之使用，故應依
    刑法第三十八條第一項第二款宣告沒收。
據上論斷，應依刑事訴訟法第四百五十二條、第二百九十九條第一項前段，毒品危害
防制條例第十條第第一項、第二項、第十八條第一項前段，刑法第十一條前段，第五
十六條、第四十七條、第五十一條第五款、第三十八條第一項第二款，判決如主文。
中      華      民      國    八十九    年      十      月     十七     日
                               臺灣花蓮地方法院刑二庭
                                   法  官  陳  欽  賢
右正本證明與原本無異。
如對本判決不服，應於送達後十日內，向本院提出上訴狀。（應抄附繕本）告訴人或
被害人如對於本判決不服者，應具備理由請求檢察官上訴，其上訴期間之計算係以檢
察官收受判決正本之日期為準。
                                  法院書記官
中      華      民      國    八十九    年       十     月      十八    日
附錄本判決論罪之法律條文：
毒品危害防治條例第十條：
施用第一級毒品者，處六月以上五年以下有期徒刑。
施用第二級毒品者，處三年以下有期徒刑。


司法院資訊處製作；財團法人民間司法改革基金會備份。
